【裁判字號】    92,訴,648
【裁判日期】    920627
【裁判案由】    妨害自由等
【裁判全文】
臺灣臺中地方法院刑事判決                          九十二年度訴字第六四八號
    公  訴  人  臺灣臺中地方法院檢察署檢察官
    被      告  乙○○
    選任辯護人  陳鴻謀律師
右列被告因恐嚇取財案件，經檢察官提起公訴（九十一年度偵字第一二八六八號），
本院判決如左：
    主    文
乙○○共同傷害人之身體，處有期徒刑參月，如易科罰金，以參佰元折算壹日。又共
同意圖為自己不法之所有，以恐嚇使人將本人之物交付，處有期徒刑陸月，如易科罰
金，以參佰元折算壹日。應執行有期徒刑捌月，如易科罰金，以參佰元折算壹日。
    事    實
一、乙○○（綽號「號呆」）於民國九十一年六月三十日上午三時許，接獲其友人馬
    芳偵之電話，經馬芳偵告知在臺中市○○路○段八號十三樓之八之住處疑似遭人
    以紅外線望遠鏡偷窺後，乙○○遂邀同姓名、年籍均不詳，綽號「阿雄」、「阿
    勇」及「阿賜」之三名成年男子至馬芳偵之前揭住處勘查，並發現紅外線燈源來
    自臺中市○○路○段八八號之頂樓，即於同日上午三時二十分許，共同前往該處
    頂樓查看，而發現甲○○（起訴書誤載為段荃元）全身赤裸持望遠鏡窺探遠處。
    馬芳偵見狀後因覺難為情即先行離開，而乙○○與前開三名成年男子則因不齒甲○○之行為，遂共同基於傷害人身體之犯意聯絡，由綽號「阿賜」者在旁把風，
    而由綽號「阿勇」者手持安全帽一頂（未扣案），並由乙○○及綽號「阿雄」者
    各持球棒一支（均未扣案），共同毆打甲○○之頭部、臉部、手臂、肩部、腿部
    及背部等處，致甲○○因此受有頭部撕裂傷、四肢多處擦傷、左小腿撕裂傷及疑
    似腦震盪等傷害。乙○○等人因氣憤難消，復見甲○○受傷無法反抗，遂另行起
    意，共同基於剝奪他人行動自由及恐嚇取財之犯意聯絡，由其中一人自甲○○掛
    於牆上之衣褲內搜得甲○○所有之皮包一只及車牌號碼Ｅ九─九二一六號自用小
    客車之汽車鑰匙一支後，由乙○○以強取該皮包及汽車鑰匙，再由另二名男子負
    責看管甲○○之非法方式，令甲○○蜷縮在牆角致無法駕車離去，而剝奪甲○○
    之行動自由。其間乙○○並與其中一名男子下樓找尋甲○○所駕駛之前揭自用小
    客車，且至附近之便利商店購買傻瓜相機，而於上樓後旋即由其中一人拍攝甲○○之裸體照片，再由其中一人自稱黃先生者向甲○○恫稱，你偷窺我老婆，要拿
    出新台幣（下同）三百萬元解決，沒有錢就等死等語，致甲○○心生畏懼，因無
    法交付前揭金錢，而要求撥打電話使其母親丙○○到場處理，乙○○遂自甲○○
    之行動電話內找出丙○○之電話，而以甲○○之行動電話通知丙○○到場。迨丙○○聞訊後，即與甲○○之妻子吳映葶共同駕駛一部車輛於同日上午四時十分許
    前往上址，抵達後因見甲○○遭人毆傷，即向乙○○等人表示要將甲○○送醫，
    乙○○等人便承前揭恐嚇取財之犯意聯絡，由該名自稱黃先生者向丙○○恫嚇陳
    稱其係馬芳偵之夫，丙○○應賠償其妻遭偷窺之損失，賠償金額看丙○○之誠意
    ，賠償後始得將甲○○送醫，若事情沒有解決，將甲○○打死都有可能等語，致
    丙○○因恐無法即時將甲○○送醫，又甲○○有遭人打死之可能，心生畏怖，遂
    對乙○○等人表示願於天亮前籌措交付五萬元之現款，惟因乙○○仍表示五萬元
    免談，至少要八十萬元，否則甲○○不可能離開等語，且該名自稱黃先生者復向
    丙○○尋問前揭自用小客車係何人所有，嗣丙○○答稱係其所有後，又詢及該車
    之年份及有無貸款等事宜，致丙○○因猶畏懼上情，而向乙○○等人表示願將該
    車過戶予乙○○等人以求將甲○○送醫診治，乙○○等人該時始應允之，並將甲○○之皮包交予丙○○，而由乙○○駕駛前揭丙○○所有之自用小客車，由另一
    名男子駕駛一部車輛搭載丙○○及另一名男子，另由吳映葶駕車搭載甲○○及另
    一名男子，共同將甲○○送至中國醫藥學院附設醫院就診，共計剝奪甲○○之行
    動自由約達一小時之久。嗣於同日上午四時三十分許，乙○○並以電話聯絡不知
    情之陳志維至中國醫藥學院附設醫院為其辦理車輛讓渡手續，而由陳志維在該院
    急診室外為乙○○書寫讓渡書，並交由乙○○交予丙○○簽名及捺按指印，迨丙○○簽寫完成讓渡後，乙○○等人始駕駛前揭丙○○所有之車輛離去，並於同日
    下午五時許，將該車以二十七萬元之代價售予陳志維，而由陳志維撥打電話向丙○○索取國民身分證及印章以辦理過戶手續，其後陳志維則在取得丙○○之證件
    及印章後，於同年七月一日將前揭車輛過戶為自己名義，並支付十五萬元訂金予
    乙○○。迄至同年七月一日下午四時許，甲○○在醫院中清醒後，丙○○始報警
    處理，而經警於同日下午十時許，在臺中市○○○路與東興路交岔口，發現陳志
    維應乙○○所託而到場交還前揭證件、拍攝裸照之底片及乙○○於車內所尋獲甲○○之信用卡一張予丙○○，並循線於次日上午二時許，在臺中市○○○路一段
    一六五號前逮捕乙○○，且尋回前揭丙○○所有之自用小客車、行照及查獲前揭
    讓渡書等物。
二、案經甲○○、丙○○訴由臺中市警察局第六分局報請臺灣臺中地方法院檢察署檢
    察官偵查起訴。
    理    由
一、訊據被告乙○○固就其確於前揭時、地，與三名成年人共同傷害甲○○之身體，
    致甲○○受有前揭傷害，其亦曾對甲○○拍攝裸照，並向丙○○表示五萬元不可
    能和解，最起碼看要怎麼處理，嗣丙○○表示願將前揭車輛讓渡時，其始同意讓
    甲○○就醫等事實均坦承不諱，復核與被害人甲○○、丙○○所為指述之情節相
    符，且經證人吳映葶陳稱在卷，並有財團法人私立中國醫藥學院附設醫院診斷證
    明書及照片附卷足參，是足認被告上開部分之自白，核與事實相符。惟被告仍矢
    口否認其有何共同恐嚇取財及剝奪他人行動自由之犯行，辯稱：其等並未向甲○○或丙○○恫嚇上情以要求交付財物，該部車輛係丙○○主動表示願辦理過戶以
    作為和解條件，又其本欲報警到場處理，係甲○○及丙○○表示不要報警，其始
    不願讓甲○○於談妥和解條件前離去，然其未強取汽車鑰匙及命人看管甲○○，
    而限制甲○○之行動自由云云。經查：被告於警詢及偵查時辯稱：「我與朋友前
    往查看，在頂樓入口處看見甲○○上衣及內外褲以衣架吊在入口處，甲○○全身
    赤裸，現場還有女生之內衣褲」等語，固經證人馬芳偵、吳映葶分別於警詢及偵
    查時證稱：「我與我朋友到大樓查看時發現一名男子未穿著衣褲及內衣褲，我看
    見後就下樓了」、「上樓就看見甲○○脫光衣服縮在牆角，一堆女用內褲在他前
    面」等情詳實，復有被害人丙○○於警詢時陳稱：「我兒子赤裸縮在牆角，而全
    身衣褲掛在旁邊」等情在卷，且有照片存卷足稽，亦即足認被害人甲○○於警詢
    時陳稱其係遭被告等人逼迫而脫光衣服云云，實無可取，然亦堪證被害人甲○○
    已有遭人看管，致蜷縮在牆角而無法離去之情。又查，被害人甲○○於警詢及偵
    查時既已迭次指陳：「其中一名自稱黃先生之男子說我用望遠鏡偷窺其老婆，叫
    我拿出三百萬元出來解決，我說沒錢，黃先生說沒錢就等死，他隨即用我手機通
    知我母親丙○○到場，我母親到場後，對方要我母親拿八十萬元出來，不然不讓
    我離開就醫，我母親不得已而同意讓渡車牌為Ｅ九─七二一六號之自用小客車」
    及「他們要求我拿出三百萬元來解決，我說沒辦法，他就拿我手機通知我母親，
    我被毆打時有遭取走手機、汽車鑰匙及皮包，拿了遙控器就問我車子放在哪裡，
    二名男子看住我，另二名就到樓下等我母親，我母親一上樓，就跟我母親要求八
    十萬元，我媽說沒辦法，全家財產只有該部車輛」等情詳實，復與被害人丙○○
    於警詢、偵查及本院審理時陳稱：「我是依歹徒指示為我兒子處理事情，對方自
    稱黃先生者說我兒子偷窺他老婆，要我賠償，對方叫我拿一筆錢出來處理，我付
    不起，黃先生說看我的誠意，我表示願拿五萬元，另一位綽號「號呆」之男子即
    回應：那是不可能的，免談。黃先生問我，我兒子開到現場之轎車是誰的，我回
    答是本人的，並哀求對方先將我兒子送醫，則願意將車子給他們。對方原先開價
    八十萬元，看我沒錢，願接受車子。因案發時被告與黃先生表示如未交錢，不可
    能讓甲○○走，強迫我當場交錢處理，歹徒不讓我將我兒子送醫，我本身沒現金
    ，為救我兒子，在迫不得已之情況下，才答應讓渡車輛，好早點同意送我兒子到
    醫院」、「我到歹徒指定地點，就有二名男子在等我，後來上樓，我向現場四名
    男子說可否先送我兒子就醫，他們說事情沒解決，打死都有可能，我問他們如何
    解決，他們說看我的誠意，我說天亮湊五萬元，他們說不行，至少要八十萬元，
    我媳婦聽了就跪下來，後來我說不然報警，他們就問這台三菱汽車是何人的，我
    說是我的，他們問我車子有無貸款，我想說他們可能是要車子，就說車子給你們
    ，他們說口說無憑要寫讓渡書，要我先辦過戶，後來就同意我媳婦開車載甲○○
    ，另一名歹徒押車，我就坐被告的車，另一名男子開車尾隨，到醫院後，我兒子
    及我的旁邊都有人跟著。被告又叫陳志維到醫院，而在醫院拿出寫好之讓渡書給
    我簽名，再叫我星期一備妥車籍等過戶資料，他們就開我的車離開，他們毆打我
    兒子時，已經將行照及車鑰匙拿走了，要將我兒子送醫而下樓時，被告才將我兒
    子的皮包還給我」及「我上頂樓時，看到我兒子全身是傷，其中一名男子說我兒
    子偷看他女朋友，他說如果我不出來處理，他要用他們自己的方式處理，他說看
    我的誠意，我說我沒有錢，不然天亮時給你們五萬元，但對方要求要八十萬元，
    否則免談，我說我沒有八十萬元不然找警察來好了，他就問我樓下的車子是誰的
    ，我說是我的，他又問有無貸款，我說沒有，我不給他錢，就不肯讓我送兒子去
    醫院，所以我才說不然車子給你們好了，我答應車子要給他們，他們才讓我送兒
    子去醫院，我將我的身分證資料及汽車行照給他們，當天在漢口路時我下去要送
    我兒子去醫院時，對方就將我的車子開走，我的行照就放在車子裡面」等語均互
    核相符，且經證人吳映葶於偵查中證稱：「我婆婆說可以報警，但對方說報警一
    樣不可以走，還是要拿錢出來處理」等情詳實，並有讓渡書、丙○○所有身分證
    及印章之照片、汽車新領牌照登記書影本、陳志維之保險證與行車執照影本、贓
    物保管收據附卷足參，顯見被告確有向甲○○及丙○○恫稱若不給錢處理該事件
    ，甲○○即別想離開等語，而丙○○乃因恐其若不交付金錢，甲○○將無法離去
    或有再遭人傷害之可能，致心生畏懼之情而交付前揭車輛予被告，又被告亦早已
    拿取丙○○所有車輛之鑰匙及行照，且於下樓購買傻瓜相機時，復命同行之另二
    名男子負責看管甲○○，不讓甲○○逕行離去，而限制甲○○之行動自由，其等
    非欲報警處理始不讓甲○○離去，允無疑義，是被告辯稱上情，已非可採。亦即
    縱使被害人甲○○對於其究因何脫光衣服等情所陳，非可憑採，然仍非可據此認
    定被害人甲○○所陳其他關於遭被告等人毆打、限制行動自由及恐嚇取財等情節
    ，均屬誇大不實之詞，亦非足取。蓋因被害人甲○○既係因心理因素而自行脫去
    衣物，在上址以紅外線及望遠鏡偷窺他人，則其為掩飾上開偷窺心態，而就該部
    分情節有訛稱虛妄之詞，亦屬常理，當不足遽認其所陳之一切被害情節即未存在
    ，核非屬實。況且，被告亦自承其等乃於辦理過戶完成後，始願返還對甲○○所
    攝之裸照，並委由陳志維交付該等底片予丙○○等語詳實，復核與證人陳志維及
    被害人丙○○所陳情節相符，並有照片附卷足參可證，則益徵被告確係為取得相
    當之金錢，始對被害人甲○○拍攝裸照，而以此脅迫及擔保被害人甲○○及丙○○必定交付財物，否則被告等人當無於已決定暫時不報警處理之時，復於要求被
    害人甲○○交付財物後，再行對甲○○拍攝裸照之理。再者，被害人丙○○陳稱
    其在醫院時因仍擔憂其子甲○○尚未清醒，始未即時報警處理等情，既合於常情
    事理，自亦非得以被害人丙○○遲未於醫院時報警，作為認定被害人丙○○乃於
    未受恐嚇之情形下，自願讓渡前揭車輛之有利證據。綜上，益徵被告辯稱丙○○
    乃因其欲報警處理而自行表示欲以過戶車輛為和解條件，其並未以前揭情詞相脅
    ，倘丙○○非自願將前揭車輛讓渡，何以遲不報警云云，即非可取。本案事證明
    確，被告之上開犯行，堪以認定。
二、核被告乙○○所為，係犯刑法第二百七十七條第一項之傷害罪、同法第三百零二
    條第一項之剝奪行動自由罪及第三百四十六條第一項之恐嚇取財罪。被告與綽號
    「阿雄」、「阿勇」及「阿賜」等三名成年男子間，就上開犯行之實施，均有犯
    意聯絡及行為分擔，應為共同正犯。被告所犯上開剝奪行動自由罪及恐嚇取財罪
    二罪間，有方法、目的之牽連關係，為牽連犯，應從一重之恐嚇取財罪處斷。被
    告所犯上開傷害罪與恐嚇取財罪二罪間，犯意各別，犯罪構成要件復不同，應予
    分論併罰。爰審酌被告於被害人甲○○受傷後，復以非法手段限制被害人甲○○
    之行動，剝奪被害人甲○○之行動自由約達一小時，又恐嚇取得之財物價值不斐
    ，其犯罪之動機乃因不齒被害人甲○○之行為、其犯罪之方法，所生之危害非淺
    ，惟事後業已將車輛返還及過戶予被害人丙○○，及犯罪後仍飾詞卸責之態度等
    一切情狀，分別量處如主文所示之刑，並定其應執行之刑，且諭知易科罰金之折
    算標準。至被告等人持以毆打甲○○之安全帽一頂及球棒二支等物，既均未扣案
    ，復無證據足證確屬被告等人所有之物，爰不另為沒收之諭知，附此敘明。
據上論斷，應依刑事訴訟法第二百九十九條第一項前段，刑法第二十八條、第二百七
十七條第一項、第三百零二條第一項、第三百四十六條第一項、第五十五條、第五十
一條第五款、第四十一條第一項前段、第二項，罰金罰鍰提高標準條例第一條前段、
第二項，判決如主文。
中      華      民      國      九十二      年    六    月    二十七    日
                                臺灣臺中地方法院刑事第二庭
                                        法  官  許  惠  瑜
右正本證明與原本無異。
如不服本判決，應於判決送達後十日內向本院提出上訴狀，上訴於臺灣高等法院臺中
分院（須附繕本）。
                                        書記官
中      華      民      國      九十二      年    六    月     三十     日
附錄法條
刑法第二百七十七條第一項 (普通傷害罪)
傷害人之身體或健康者，處三年以下有期徒刑、拘役或一千元以下罰金。
刑法第三百零二條第一項 (剝奪他人行動自由罪)
私行拘禁或以其他非法方法，剝奪人之行動自由者，處五年以下有期徒刑、拘役或三
百元以下罰金。
刑法第三百四十六條第一項 (單純恐嚇罪)
意圖為自己或第三人不法之所有，以恐嚇使人將本人或第三人之物交付者，處六月以
上五年以下有期徒刑，得併科一千元以下罰金。


司法院資訊處製作；財團法人民間司法改革基金會備份。
